臺灣臺中地方法院民事判決
110年度簡字第242號
原      告  洪藝芳
訴訟代理人  連一鴻律師
被      告  吳明駿

訴訟代理人  郭彥伯
上列被告因過失傷害案件，原告提起刑事附帶民事訴訟請求損害
賠償，經本院刑事庭裁定移送前來（109年度交簡附民字第91號
），本院於民國110年10月25日言詞辯論終結，判決如下：    
　　主    文
被告應給付原告新臺幣伍拾伍萬參仟貳佰玖拾參元，及自民國一
○九年十一月六日起至清償日止，按年息百分之五計算之利息。
原告其餘之訴駁回。
訴訟費用由被告負擔百分之八十一，餘由原告負擔。
本判決原告勝訴部分得假執行。但被告如以新臺幣伍拾伍萬參仟
貳佰玖拾參元為原告預供擔保，得免為假執行。
原告其餘假執行之聲請駁回。
    事實及理由
壹、程序事項：
    按訴狀送達後，原告不得將原訴變更或追加他訴，但擴張或
    減縮應受判決事項之聲明者，不在此限，民事訴訟法第225
    條第1項第3款定有明文。原告訴之聲明第1項原為：被告應
    給付原告新臺幣（下同）1,730,453元，及自刑事附帶民事
    訴訟起訴狀送達翌日起至清償日止，按年息5%計算之利息等
    語。嗣變更為：被告應給付原告680,514元，及自刑事附帶
    民事訴訟起訴狀送達翌日起至清償日止，按年息5%計算之利
    息等語（見本院卷第305頁）。核屬減縮應受判決事項之聲
    明，依首揭說明，應予准許。
貳、實體事項：
一、原告主張：被告於民國109年1月19日上午，駕駛車牌號碼00
    00-00號自用小客車（下稱系爭汽車），沿臺中市龍井區藝
    術北街由西往東方向行駛，於同日9時3分許，行經臺中市龍
    井區藝術北街與藝術街142巷之交岔路口（下稱系爭交岔路
    口）時，本應注意行經無號誌交岔路口應減速慢行，作隨時
    停車之準備，而依當時天候晴、日間自然光線、路面乾燥、
    無缺陷亦無障礙物之柏油路面情形下，並無不能注意之情事
    ，竟疏於注意及此，貿然駛入系爭交岔路口。適原告騎乘車
    牌號碼000-0000號普通重型機車（下稱系爭機車），沿藝術
    街142巷由南往北行駛後，亦疏未於路口暫停後起步及注意
    左方來車，貿然駛入系爭交岔路口，2車因而發生碰撞（下
    稱本件車禍事故），致原告受有右側肱骨大粗隆骨折、右側
    橈骨遠端骨折及右側骨盆骨折等傷害（下稱系爭傷害），並
    有如附表一各細項所示之損害。爰依侵權行為法律關係，提
    起本件訴訟，請求被告負損害賠償責任等語。並聲明：（一
    ）被告應給付原告680,514元，及自刑事附帶民事訴訟起訴
    狀繕本送達翌日起至清償日止，按年息5%計算之利息。（二
    ）願供擔保，請准宣告假執行。
二、被告則以：被告對於因過失導致本件車禍事故，原告因而受
    有如附表一編號1至編號5所示之損害數額不爭執。惟原告之
    職業為居家照服員，其職業常搬動病患、重物等，易患有肌
    肉骨骼之職業傷害，原告之勞動能力減損比例應計算舊疾，
    且原告請求之精神慰撫金過高。又原告就本件車禍事故亦應
    負與有過失責任等語，資為抗辯。並聲明：（一）原告之訴
    駁回。（二）如受不利之判決，請准供擔保免為假執行。
參、兩造經本院整理並簡化爭點（配合判決書之製作，於不影響
    爭點要旨下，依爭點論述順序整理內容或調整部分文字用語
    ），其結果如下（見本院卷第86頁、第307頁）：
一、不爭執事項：
（一）兩造過失比例：原告7成、被告3成。
（二）醫藥費用：5,733元（尚未計算過失比例）。　　
（三）交通費用：1,820元（尚未計算過失比例）。
（四）醫療材料：1,144元（尚未計算過失比例）。
（五）看護費用：184,000元（尚未計算過失比例）。
（六）原告不能工作期間損失：138,600元（尚未計算過失比例
      ）。　　　　　
（七）原告每月薪資：23,100元。　　　
二、爭點：
（一）原告勞動能力減損之比例？
（二）原告請求之精神慰撫金數額？
肆、得心證之理由：　　
一、按因故意或過失，不法侵害他人之權利者，負損害賠償責任
    ；汽車、機車或其他非依軌道行駛之動力車輛，在使用中加
    損害於他人者，駕駛人應賠償因此所生之損害，但於防止損
    害之發生，已盡相當之注意者，不在此限；不法侵害他人之
    身體或健康者，對於被害人因此喪失或減少勞動能力或增加
    生活上之需要時，應負損害賠償責任；不法侵害他人之身體
    、健康、名譽、自由、信用、隱私、貞操，或不法侵害其他
    人格法益而情節重大者，被害人雖非財產上之損害，亦得請
    求賠償相當之金額，民法第184條第1項前段、第192條之2、
    第193條第1項、第195條第1項前段分別定有明文。再按汽車
    （含機車）行經無號誌之交岔路口應減速慢行，作隨時停車
    之準備，道路交通安全規則第93條第1項第2款訂有明文。經
    查，原告主張於上揭時、地，因被告駕駛系爭汽車行經系爭
    交岔路口時未減速慢行，與其所騎乘系爭機車發生碰撞，導
    致本件車禍事故發生，原告因而受有系爭傷害等情，為被告
    所不爭執（見不爭執事項一）。且被告因本件車禍事故涉犯
    過失傷害之犯行，業經本院109年度交簡字第513號判決處拘
    役50日確定，此經本院調閱上開刑事卷宗核閱屬實，並有該
    判決書在卷可參（見本院卷第17頁至第21頁）。堪認被告前
    揭過失行為，與原告受有系爭傷害間具有相當因果關係，被
    告自應負侵權行為損害賠償責任。
二、以下就原告得請求被告賠償之項目、金額，敘述如下：
（一）本件原告請求之醫藥費用、看護費用、醫療材料費用、交
      通費用及不能工作期間損失即如附表一編號1至編號5所示
      ，為被告所不爭執（見不爭執事項二至六），本院逕採認
      之，原告此部分主張核屬有據。　
（二）勞動能力減損：
　　⒈原告主張其為居家照服員，業據提出其勞工保險被保險人
      投保資料可證（見本院卷第49頁）。本院函調原告自本件
      車禍事故發生日即109年1月19日至110年3月5日之病歷資
      料，此有臺中榮民總醫院110年4月9日中榮醫企字第11042
      01118號函暨檢附病歷資料可證（見本院卷第93頁至第172
      頁）。並經兩造合意檢附上開病歷資料，囑託中國醫藥大
      學附設醫院（下稱中國附醫）就原告因受有系爭傷害所造
      成勞動能力減損比例為鑑定，經該院函覆內容略以：考量
      原告之病情與客觀檢查結果，並斟酌其從事居家照服員之
      職業與年齡，其因本件車禍事故所受勞動能力減損比例為
      49%等語，此有該院110年9月22日院醫行字第1100013693
      號函暨檢附鑑定意見書在卷可憑（本院卷第181頁至第199
      頁）。審酌中國醫大已綜合考量原告之年齡、職業、就醫
      病歷、傷勢情況及檢查結果等情狀而為鑑定結論，應屬可
      採，原告因本件車禍事故所受勞動減損程度為48％，已可
      認定。答辯意旨雖以：原告職業為居家照服員應有肌肉骨
      骼上之職業傷害，爭執原告因本件車禍事故之勞動能力減
      損比例。惟參之上開鑑定結論，鑑定單位顯然已審視原告
      之就醫病歷及職業、傷勢情況而為評估，被告既未提出其
      他舉證以實其說，不足為其有利之認定。
　　⒉經查，原告為57年4月14日生，然自109年1月19日受傷起至
      109年7月19日止，為原告因本件車禍事故受所需休養期間
      ，此部分已列入原告所受不能工作損失之計算範圍內，故
      不得重複請求。是本件原告受有勞動能力減損之損害，應
      自109年7月20日起至原告122年4月13日年滿65歲強制退休
      止，並依兩造合意原告每月薪資23,100元（見不爭執事項
      七）為計算。依霍夫曼式計算法扣除中間利息（首期給付
      不扣除中間利息），核計原告得請求之勞動能力減損金額
      為1,313,014元【計算方式為：11,088×117.00000000+(11
      ,088×0.00000000)×(118.00000000-000.00000000)=1,313
      ,014.0000000000。其中117.00000000為月別單利(5/12)%
      第152月霍夫曼累計係數，118.00000000為月別單利(5/12
      )%第153月霍夫曼累計係數，0.00000000為未滿一月部分
      折算月數之比例(24/31=0.00000000)。採四捨五入，元以
      下進位】，逾此數額之請求則屬無據。
（三）精神慰撫金：按非財產上損害即精神慰撫金之量定，應斟
      酌雙方之身分、地位、智識程度、經濟狀況、侵害行為之
      情節及被害人受侵害權利之性質、程度、身心痛苦程度等
      關係定之。原告因本件車禍事故受有系爭傷害，自因身體
      受傷而受有相當精神上之痛苦，其請求被告給付精神慰撫
      金，洵屬有據。經查，原告為大學畢業，於本件車禍事故
      時職業為居家服務員，名下有汽車1部、股票2筆，財產總
      額為4,310元、107年、108年之所得為105,603元、296,94
      8元；被告為大學畢業，職業為醫生，名下有房屋1戶、土
      地2筆、107年、108年之所得為2,120,682元、1,876,480
      元等情，業據兩造陳明在卷（見本院卷第307頁），並有
      兩造稅務電子閘門財產及所得調件明細表在卷可按。審酌
      兩造之身分、地位、學經歷、經濟能力、所受之傷勢、治
      療情形、損害總額及過失侵權行為情節，兼衡兩造之過失
      比例（詳後述）等一切情狀，認原告請求被告賠償精神慰
      撫金，應以20萬元為適當。
（四）據此，原告所得請求被告賠償之金額為1,844,311元（計
      算式：5,733元＋184,000元＋1,144元＋1,820元＋138,600元＋
      1,313,014元＋200,000元＝1,844,311元，各細項如附表二
      編號1至編號7所示）。
三、又損害之發生或擴大，被害人與有過失者，法院得減輕賠償
    金額，或免除之，民法第217條第1項定有明文。兩造就本件
    車禍事故之發生均有過失，並合意原告與被告各應負7成及3
    成之過失責任（見不爭執事項一）。經以過失比例計算損害
    賠償金額後，原告得請求被告賠償之金額為553,293元（計
    算式：1,844,311元×30％＝553,293元，元以下四捨五入）。
四、末按給付無確定期限者，債務人於債權人得請求給付時，經
    其催告而未為給付，自受催告時起，負遲延責任。其經債權
    人起訴而送達訴狀，或依督促程序送達支付命令，或為其他
    相類之行為者，與催告有同一之效力。遲延之債務，以支付
    金錢為標的者，債權人得請求依法定利率計算之遲延利息。
    應付利息之債務，其利率未經約定，亦無法律可據者，週年
    利率為百分之5，民法第229條第2項、第233條第1項前段、
    第203條分別定有明文。經查，原告對被告之侵權行為損害
    賠償債權，屬無確定期限之給付，依前揭法條規定，本件原
    告請求有理由部分，併請求自刑事附帶民事起訴狀繕本送達
    之翌日即109年11月6日（見本院交附民卷第85頁）起至清償
    日止，按年息5%計算之利息，亦屬有據，應予准許。
伍、綜上所述，原告依侵權行為之法律關係，請求被告給付如主
    文第1項所示之本息，為有理由，應予准許。逾此範圍，則
    屬無據，應予駁回。
陸、本件依民事訴訟法第427條第2項第11款規定適用簡易程序所
    為被告敗訴之判決，依同法第389條第1項第3款規定，應依
    職權宣告假執行。並職權宣告預供擔保後得免為假執行。至
    原告敗訴部分，假執行之聲請失所附麗，應予駁回。　　
柒、本件事證已臻明確，兩造其餘提出之攻擊防禦方法及證據，
    經審酌後核與本件判決結果不生影響，爰不另一一論述，附
    此敘明。
捌、訴訟費用負擔之依據：民事訴訟法第79條。　　　　
中　　華　　民　　國　　110 　年　　11　　月　　29　　日
                  民事第三庭　法  官  劉承翰
以上正本係照原本作成。
如對本判決上訴，須於判決送達後20日內向本院提出上訴狀；如
委任律師提起上訴，應一併繳納上訴審裁判費。
中　　華　　民　　國　　110 　年　　12　　月　　2 　　日
                              書記官  蔡昀潔　　　　　
附表一
編號 項目 金額（單位：新臺幣） 1 醫藥費用  5,733元 2 看護費用  184,000元 3 醫療材料費用  1,144元 4 交通費用  1,820元 5 不能工作期間損失  138,600元 6 勞動能力減損數額  1,337,082元 7 精神慰撫金  600,000元 8 合計  2,268,379元 
附表二
編號 項目 金額（單位：新臺幣） 1 醫藥費用  5,733元 2 看護費用  184,000元 3 醫療材料費用  1,144元 4 交通費用  1,820元 5 不能工作期間損失  138,600元 6 勞動能力減損數額  1,313,014元  7 精神慰撫金  200,000元 8 合計  1,844,311元 9 過失責任（原告：被告）  70％：30％ 10 原告得請求之金額  553,293元